臺灣宜蘭地方法院刑事判決　　　　　　　 93年度易字第387號
　　公　訴　人　臺灣宜蘭地方法院檢察署檢察官
　　被　　　告　乙○○原名粟.
　　　　　　　　　　　　男　5.
　　　　　　　　　　　　八號
上列被告因強制罪等案件，經檢察官提起公訴（九十三年度偵字
第二二０九號），本院判決如左：
    主  文
乙○○無罪。
    理  由
一、公訴意旨略以：被告乙○○為向告訴人丙○○索討欠款，竟
    於九十三年五月三日十四時十分許偕同五名年籍姓名不詳之
    之辦公處所鴻陞不動產仲介公司（下稱鴻陞公司），並持告
    訴人於九十一年三月二日簽署之貸款委託書共同向告訴人丙○○揚言：「如不償還欠款，將予毆打」及「如不簽本票，
    會讓你好看」等語脅迫告訴人，致使本無簽發本票義務之告
    訴人丙○○心生畏懼而當場簽立面額新臺幣（下同）九十萬
    元之本票（下稱系爭本票）一紙交予被告乙○○。因認被告
    涉犯刑法第三百零四條第一項之強制罪嫌。
二、按犯罪事實應依證據認定之，無證據不得認定其犯罪事實，
    又不能證明被告犯罪者，應諭知無罪之判決，刑事訴訟法第
    一百五十四條第一項、第三百零一條第一項分別定有明文。
    又按刑事訴訟法上所謂認定犯罪事實之證據，係指足以認定
    被告確有犯罪行為之積極證據而言，如未能發現相當證據或
    證據不足以證明，自不得以推測或擬制之方法，以為裁判之
    基礎，最高法院二十九年上字第三一０五號及四十年臺上字
    第八六號分別著有判例；又認定不利於被告之事實，須依積
    極證據，苟積極證據不足為不利於被告事實之認定，即應為
    有利於被告之認定，更不必有何有利之證據，最高法院三十
    年上字第八一六號判例可資參照。另告訴人之指述，係以使
    被告受刑事訴追為目的，是其陳述是否與事實相符，仍應調
    查其他證據以資審認。此經最高法院以五十二年臺上字第一
    三００號判例揭櫫明確。合先敘明。
三、公訴意旨認被告乙○○涉犯強制罪嫌，無非係以(一)告訴人丙○○與證人甲○○於警詢及偵查中之指證；(二)卷附貸款委託
    書及系爭本票各一紙，為其主要論據。然訊之被告乙○○亦
    自警詢至偵審中皆到庭矢口否認有何強制犯行，辯稱：因丙○○於九十一年三月二日與之簽立貸款委託書後未依約履行
    ，故其方依約向丙○○索討違約金；過程中其並無出言恫嚇
    抑或脅迫丙○○簽立系爭本票之行為等語。
四、經查：
  (一)被告乙○○於九十三年五月三日十四時十分許，持告訴人丙○○於九十一年三月二日簽立之貸款委託書，至告訴人丙○○任職之鴻陞公司向告訴人丙○○索討違約金九十萬元後，
    即由告訴人丙○○當場簽發系爭本票之事實，業據被告乙○○自警詢至偵審中到庭供認不諱，復有貸款委託書及系爭本
    票各一紙在卷可稽。然告訴人丙○○先於警詢中指述：當時
    乙○○係揚言「如不給錢就要打你」，且偕同乙○○共同前
    往之五名年籍姓名不詳年輕人亦同稱「如不給他（即乙○○
    ）就要打你」之恐嚇言詞（見警卷第九頁正面）等語綦詳；
    嗣於偵查中又改陳：乙○○要求其依委託內容付錢，不然就
    要其好看（見偵卷第十七頁）等語明確；末於本院交互詰問
    程序中復先結證稱：乙○○當時表示若其不簽本票會有何後
    果，其已忘記等語明確後，經公訴人提示其於警詢與偵查中
    所陳，方再改口證述：「如不給錢就要打你」及「要讓你好
    看」此二句話乙○○均有講，但偕同乙○○一同前往之五名
    年輕人則均未說話（見本院九十四年一月二十四日審理筆錄
    ）等語翔實。是綜合告訴人丙○○自警詢至偵審中到庭，針
    對被告乙○○如何索討債款並脅迫其簽發系爭本票之過程，
    已在關鍵事實部分存有前後出入不相一致之顯然瑕疵，致使
    告訴人指述之情節，因證言之證明力顯有減衰而難持以作為
    認定告訴事實屬實之有力基礎，而難率認告訴人指述情詞即
    與真實相符。
  (二)證人即現場目擊證人鴻陞公司副總經理甲○○雖於警詢及偵
    查中到庭證稱：當時現場有人說「你不簽本票，事情會沒完
    沒了」（見警卷第十二頁反面、偵卷第十七頁）等語綦詳，
    惟其並無法確定所聽聞之話語即係被告乙○○所言甚明；況
    其於本院交互詰問程序中亦結證：乙○○與五、六名年籍姓
    名不詳之人至其公司時，其坐在最後面，只聽見關於貸款之
    事，乙○○似乎要求丙○○支付服務費，但丙○○不同意，
    隨後乙○○回應之內容並未聽清楚；其不確定乙○○是否表
    示不簽本票事情會沒完沒了，此僅屬其自身之感覺，認為若
    丙○○不簽本票，事情應該不會就此結束，乙○○應該還會
    找丙○○商討此事而已；又其在整段過程中並未聽聞任何人
    陳稱要讓丙○○好看，或要打丙○○之言語，該些偕同乙○○同至公司之人，或有在旁，或站在門外，均無特別之動作
    ；乙○○等人在公司停留約半小時，並在丙○○簽立本票後
    旋即離開，過程中並未發生爭吵，印象中尚有其他二名同事
    進出（見本院九十四年一月二十四日審理筆錄）等語翔實。
    是綜觀證人甲○○自警詢至偵審中到庭所為之證言，除顯然
    無法確定及證明被告乙○○確有出言脅迫告訴人丙○○之事
    實外，更無法證明告訴人指述遭被告乙○○揚言「如不給錢
    就要打你」及「要讓你好看」之情節皆屬真實。再者，衡諸
    一般日常生活之經驗法則與論理法則，苟被告乙○○帶人欲
    向告訴人丙○○強勢索討債務，應非擇定於上班時間至告訴
    人任職之上班處所為之，因如此徒增其等不法行為遭與告訴
    人同僚目擊而使其處於不利地步；又若被告與告訴人係因是
    否支付違約金之欠款內容無法達成共識而揚言脅迫告訴人簽
    發系爭本票，衡情整段過程亦應非在平和無爭吵衝突之狀況
    下解決，且告訴人丙○○係在其上班地點處理此事，更有證
    人甲○○與其他同事進出之客觀狀況下與被告乙○○商談後
    簽發系爭本票，倘其確遭被告出言恫嚇而心生畏怖，為何不
    當場請求在場同事協助支援或報警解決，反簽發系爭本票由
    被告持票離去，再遲至系爭本票到期時再報警處理？本件總
    憑證人甲○○於本院指證之現場客觀情狀，再佐以一般事理
    ，即難認告訴人指訴各語非無疑點，而可盡信。
  (三)綜上各情，依本件告訴人丙○○自警詢至偵審中所為之指訴
    ，在被告涉犯公訴意旨所認強制罪嫌之構成要件事實部分，
    已存有先後不一難稱明確之瑕疵，亦與現場目擊證人甲○○
    證述情節顯有出入無法契合，更有悖離一般日常生活之經驗
    法則及論理法則之處，自難單憑告訴人一人有瑕疵之指訴，
    作為認定事實之唯一證據而遽認其指述情節為真。公訴意旨
    認被告乙○○涉犯強制罪嫌，固非無合理之懷疑，但仍難僅
    依告訴人丙○○單方面不利被告之指訴，逕予論定被告乙○○所涉之犯嫌事證已臻明確。本件基於禁止推定罪狀之法則
    ，確保國家刑罰權之正確行使之目的下，因公訴意旨依憑之
    前開論據，仍不足使被告之強制罪行達於通常一般之人均不
    致有所懷疑，而得確信其為真實之程度。此外，本院復查亦
    無其他積極證據抑或間接證據足資證明或補強被告乙○○確
    有如公訴意旨指陳之強制罪行，揆諸首揭判例意旨，因其犯
    罪嫌疑實有不足，不能證明被告犯罪，爰依法為被告乙○○
    無罪判決之諭知。
據上論斷，應依刑事訴訟法第三百零一條第一項判決如主文。
本案經檢察官賴慶祥到庭執行職務
中　　華　　民　　國　　94　　年　　2 　　月　　4 　　日
                        臺灣宜蘭地方法院刑事第三庭
                            審判長法  官  黃  永  勝
                                  法  官  林  楨  森
                                  法  官  陳  嘉  年
以上正本證明與原本無異。
如不服本判決，應於判決送達後10日內，向本院提出上訴狀。（
需附繕本）
                                  書記官　詹  玉  惠
中　　華　　民　　國　　94　　年　　2 　　月　　5 　　日
